【裁判字號】    92,簡,207
【裁判日期】    920828
【裁判案由】    建築法
【裁判全文】
臺北高等行政法院判決                              九十二年度簡字第二○七號
    原      告  甲○○
    訴訟代理人  乙○○
    被      告  臺北縣政府
    代  表  人  蘇貞昌縣長）.
    訴訟代理人  丁○○
                丙○○
右當事人間因建築法事件，原告不服內政部中華民國九十二年一月二十一日台內訴字
第○九一○○○八八八五號訴願決定，提起行政訴訟。本院判決如左：
    主  文
原告之訴駁回。
訴訟費用由原告負擔。
    事  實
壹、事實概要：
    緣原告所有臺北縣三重市○○○路三四號建築物違規提供他人經營視聽歌唱業，
    卻未辦理民國（以下同）九十一年度建築物公共安全檢查簽證及申報，經被告以
    九十一年七月二十五日北府工使字第○九一○四六○六七四號（訴願決定書及起
    訴狀均誤載為第0000000000號）函通知系爭場所，請於九十一年八月
    三十一日前委託專業機構或人員辦理，逾期未申報者，被告將依建築法相關規定
    辦理。嗣因原告逾期未辦理公共安全檢查簽證及申報，被告乃以九十一年十月二
    十一日北府工使字第○九一○五九七一○二號函處原告新臺幣（以下同）六萬元
    罰鍰。原告不服，提起訴願，遭駁回後，遂向本院提起行政訴訟。
貳、兩造聲明：
一、原告聲明：求為判決訴願決定及原處分均撤銷。
二、被告聲明：求為判決如主文所示。
、兩造爭點：
    原告主張系爭建築物使用人已依限於九十一年八月二十日委託建築物公共安全檢
    查專業人員到現場檢查，並向被告所屬工務局申報，經被告所屬工務局以九十一
    年九月二十三日九十一北工使字第Ｚ00000000000號建築物防火避難
    設施與設備安全檢查申報結果通知書通知：「准予報備，列管複查。」則系爭建
    築物是否已完成建築物公共安全檢查簽證及申報？被告依建築法第九十一條第一
    項規定科處原告罰鍰，有無理由？
一、原告陳述：
１、系爭場所原使用人「左星音樂餐坊」經取締後，無法經營，早已歇業，現為「金
    聲小吃店」使用，被告稱「左星音樂餐坊」仍在營業中，與事實不符。
２、被告九十一年七月二十五日北府工使字第○九一○四六○六七四號函通知系爭建
    築物使用人於九十一年八月三十一日前委託專業機構或人員補辦申報，系爭建築
    物使用人已依限於九十一年八月二十日委託建築物公共安全檢查專業人員到現場
    檢查，並向被告所屬工務局申報，經被告所屬工務局以九十一年九月二十三日九
    十一北工使字第Ｚ00000000000號建築物防火避難設施與設備安全檢
    查申報結果通知書通知：「准予報備，列管複查。」在案。
３、綜上所述，被告之原處分顯有違誤，請判決如原告訴之聲明。
二、被告陳述：
１、按建築法第七十七條第三項規定：「供公眾使用之建築物，應由建築物所有權人
    、使用人定期委託中央主管建築機關認可之專業機構或人員檢查簽證，其檢查簽
    證結果應向當地主管建築機關申報。非供公眾使用之建築物，經內政部認有必要
    時亦同。」及同法第九十一條第一項規定：「違反第七十七條第一項、第三項規
    定者，處建築物所有權人、使用人新臺幣六萬元以上三十萬元以下罰鍰，並限期
    改善或補辦手續，逾期仍未改善或補辦手續者得連續處罰，並停止其使用。必要
    時並停止供水、供電或封閉、強制拆除。」
２、本件坐落台北縣三重市○○○路三十四號建築物，前經目的事業主管機關認定為
    「視聽歌唱業」，依建築物公共安全檢查簽證及申報辦法第四條規定，係屬Ｂ類
    １組，其樓地板面積無最低規模限制，其檢查申報頻率為每一年一次；申報期限
    一月一日起至六月三十日止，施行日期八十六年一月一日起，原告應辦理建築物
    公共安全檢查簽證及申報作業，原告未於上述之期間內依法辦理該項作業，顯已
    違反建築物公共安全檢查簽證及申報辦法及建築法第七十七條第三項之規定，是
    被告爰依建築法第九十一條第一項規定，以九十一年十月二十一日北府工使字第
    ○九一○五九七一○二號函行政處分，裁處原告六萬元罰鍰，並限於九十一年十
    一月十日前補辦手續，其違規事實洵勘認定，為維護建築物公共安全，被告依法
    處分，並無不合，且訴願決定機關亦就此部分為「訴願駁回」之決定，揆諸法令
    規定，並無違誤。
３、查被告所屬建設局之建築物視聽歌唱等八種行業及電子遊戲場業管理管制卡（現
    況資料）所示，其九十一年三月二十七日左星音樂餐坊確有營業之情事，故基於
    維護公共安全之由及依建築物公共安全檢查簽證及申報辦法及建築法第七十七條
    第三項之規定，原告本應依規定辦理建築物公共安全申報，被告另於九十一年七
    月二十五日以北府工使字第○九一○四六○六七四號函通知原告，請於九十一年
    八月三十一日前補辦申報，然原告逾期未申報，故被告遂以九十一年十月二十一
    日北府工使字第○九一○五九七一○二號函行政處分裁處原告六萬元整，並限於
    九十一年十一月十日前補辦手續。又依建築物公共安全檢查簽證及申報作業第五
    條規定：「建築物公共安全檢查申報人應於申報期間之始日往前推算三十日委請
    專業機構或人員辦理檢查」，再者系爭建築物經被告所屬工務局以九十一年九月
    二十三日北府工使字第Ｚ00000000000號建築物防火避難設施與設備
    安全檢查結果通知書通知「准予報備、列管複查」，然其已逾補辦申報之期限，
    故被告依法所為處分並無違誤。
４、綜上所述，原告之訴實無理由，請判決如被告答辯之聲明。
    理  由
一、按「簡易訴訟程序之裁判得不經言詞辯論為之。」行政訴訟法第二百三十三條第
    一項定有明文，合先敘明。
二、按「建築物所有權人、使用人應維護建築物合法使用與其構造及設備安全。」、
    「供公眾使用之建築物，應由建築物所有權人、使用人定期委託中央主管建築機
    關認可之專業機構或人員檢查簽證，其檢查簽證結果應向當地主管建築機關申報
    。．．．」、「第三項之檢查簽證事項、檢查期間、申報方式及施行日期，由內
    政部定之。」建築法第七十七條第一項、第三項及第五項著有規定，又同法第九
    十一條第一項規定：「違反第七十七條第一項、第三項規定者，處建築物所有權
    人、使用人新臺幣六萬元以上三十萬元以下罰鍰，並限期改善或補辦手續，逾期
    仍未改善或補辦手續者得連續處罰，．．．。」又建築物公共安全檢查簽證及申
    報辦法第二條第一項規定：「本辦法所稱建築物公共安全檢查申報人，為建築物
    所有權人、使用人。」同辦法第四條規定：「建築物公共安全檢查申報期間及施
    行日期，如附表二。」附表二建築物公共安全檢查申報期問及施行日期規定：「
    ．．．Ｂ類商業類：供娛樂、消費，處封閉或半封閉場所。夜總會、舞廳、酒家
    、理容院、ＫＴＶ、ＭＴＶ、公共浴室、三溫暖、遊藝場、茶室等類似場所。檢
    查申報期間頻率：每一年一次。期限：一月一日起至六月三十日止。施行日期：
    八十六年一月一日起。」
三、本件原告所有臺北縣三重市○○○路三四號建築物，違規提供他人經營視聽歌唱
    業。而視聽歌唱業依照首揭規定無論營業面積大小，均應每一年辦理檢查簽證申
    報乙次，申報期限自一月一日至六月三十日。因原告未辦理系爭建築物九十一年
    度建築物公共安全檢查簽證及申報，經被告以九十一年七月二十五日北府工使字
    第○九一○四六○六七四號函通知系爭場所，請於九十一年八月三十一日前委託
    專業機構或人員辦理，逾期未申報者，被告將依建築法相關規定辦理。因原告逾
    期未辦理公共安全檢查簽證及申報，已違反建築法第七十七條第三項規定，被告
    乃依同法第九十一條第一項規定，以九十一年十月二十一日北府工使字第○九一
    ○五九七一○二號函處原告六萬元罰鍰。原告不服，循序提起訴願及本件行政訴
    訟。
四、原告於本件行政訴訟中訴稱，系爭場所原使用人「左星音樂餐坊」經取締後，無
    法經營，早已歇業，現為「金聲小吃店」使用，被告稱「左星音樂餐坊」仍在營
    業中，與事實不符。又系爭建築物使用人已依限於九十一年八月二十日委託建築
    物公共安全檢查專業人員到現場檢查，並向被告所屬工務局申報，經該局以九十
    一年九月二十三日九十一北府工使字第Ｚ00000000000號建築物防火
    避難設施與設備安全檢查申報結果通知書通知：「准予報備，列管複查。」在案
    云云。惟查：
１、本件坐落台北縣三重市○○○路三十四號建築物，前經目的事業主管機關認定為
    「視聽歌唱業」，依建築物公共安全檢查簽證及申報辦法第四條規定，係屬Ｂ類
    １組，其樓地板面積無最低規模限制，其檢查申報頻率為每一年一次；申報期限
    自一月一日起至六月三十日止，施行日期八十六年一月一日起，原告應辦理建築
    物公共安全檢查簽證及申報作業，原告未於上述之期間內依法辦理該項作業，顯
    已違反建築物公共安全檢查簽證及申報辦法及建築法第七十七條第三項之規定，
    是被告爰依建築法第九十一條第一項規定，以九十一年十月二十一日北府工使字
    第○九一○五九七一○二號函行政處分，裁處原告六萬元罰鍰，並限於九十一年
    十一月十日前補辦手續，其違規事實洵堪認定，為維護建築物公共安全，被告依
    法處分，並無不合，且訴願決定機關亦就此部分為「訴願駁回」之決定，揆諸法
    令規定，並無違誤。
２、查被告所屬建設局之建築物視聽歌唱等八種行業及電子遊戲場業管理管制卡（現
    況資料）所示，其九十一年三月二十七日左星音樂餐坊確有營業之情事，故基於
    維護公共安全之由及依建築物公共安全檢查簽證及申報辦法及建築法第七十七條
    第三項之規定，原告本應依規定辦理建築物公共安全申報，被告另於九十一年七
    月二十五日以北府工使字第○九一○四六○六七四號函通知原告，請於九十一年
    八月三十一日前補辦申報，然原告逾期未申報，故被告遂以九十一年十月二十一
    日北府工使字第○九一○五九七一○二號函行政處分裁處原告六萬元整，並限於
    九十一年十一月十日前補辦手續。又依建築物公共安全檢查簽證及申報作業第五
    條規定：「建築物公共安全檢查申報人應於申報期間之始日往前推算三十日委請
    專業機構或人員辦理檢查」，再者系爭建築物經被告所屬工務局以九十一年九月
    二十三日北府工使字第Ｚ00000000000號建築物防火避難設施與設備
    安全檢查結果通知書通知「准予報備、列管複查」，然其已逾補辦申報之期限，
    故被告依法所為處分並無違誤。
五、綜上所述，原告之陳詞均不可採，則被告科處原告罰鍰六萬元之處分，揆諸首揭
    規定，並無違誤，訴願決定予以維持，亦無不合。原告徒執前詞，訴請撤銷訴願
    決定及原處分，並無理由，應予駁回。
六、本件事證已臻明確，兩造其餘攻擊防禦方法與本件判決結果不生影響，故不逐一
    論述，併此敘明。
據上論結，本件原告之訴為無理由，爰依行政訴訟法第二百三十三條第一項、第二百
三十六條、第一百九十五條第一項後段、第九十八條第三項前段判決如主文。
中    華    民    國      九十二      年      八      月      二十八    日
                              臺 北 高 等 行 政 法 院 第 二 庭
                                             法    官 吳慧娟
右為正本係照原本作成。
本件以訴訟事件所涉及之法律見解具有原則性者為限，始得於本判決送達後二十日內
向本院提出上訴狀並表明上訴理由，如已於本判決宣示後送達前提起上訴者，應於判
決送達後二十日內補具上訴理由（均按他造人數附繕本），且經最高行政法院許可後
方得上訴。
中    華    民    國      九十二      年      八      月      二十八    日
                                             書 記 官 劉道文


司法院資訊處製作；財團法人民間司法改革基金會備份。
